臺灣高等法院刑事裁定　　　　　　　　　100年度抗字第312號
抗　告　人　蔡竺珊
被　　　告　許佳燕
上列抗告人因被告羈押案件，不服臺灣板橋地方法院中華民國
100年3月8日裁定（100年度聲羈字第138 號），提起抗告，本院
裁定如下：
    主  文
抗告駁回。
    理  由
一、原裁定意旨略以：本件被告許佳燕因涉犯毒品危害防制條例
    第4 條之販賣第一級、第二級毒品罪嫌，而於民國（下同）
    100年3月2 日經檢察官聲請羈押，原法院訊問後，認被告犯
    罪嫌疑重大，有事實足認有勾串證人之虞，且所犯為死刑、
    無期徒刑或最輕本刑為5 年以上有期徒刑之罪，依刑事訴訟
    法第101條第1項第2款、第3款規定予以羈押在案，抗告人雖
    自稱為被告之親屬，然原法院依職權調取被告戶役政電子閘
    門全戶基本資料以觀，顯見被告係63年4 月25日生，為36歲
    之成年女子，縱抗告人所述屬實，然因其並非前揭羈押裁定
    之當事人，亦非被告之法定代理人或配偶，非屬有抗告權人
    ，是抗告人提起本件抗告，自屬違背法律上之程式，應予駁
    回。爰依刑事訴訟法408條第1項前段等語。
二、抗告意旨略以：(一)被告不知自己已通緝，仍四處擺地攤工作
    （賣皮包類），車輛登記為被告本人，同理可證，被告並無
    逃亡之意圖。(二)被告戶籍地並未收到原法院任何傳票等通知
    信件，因此被告完全不知被通緝情況下，仍繼續維持正常工
    作及作息，因此可證並無逃亡之意圖。(三)被告因工作關係無
    法在戶籍地居住，但每星期皆回戶籍地查看住家情形，並未
    發現原法院等通知信件，故被告不知被通緝，故維持正常工
    作及作息，被告本人並無刻意不到案說明及逃亡意圖。(四)被
    告與李松勇曾在金錢上有過爭執，被告也曾受到李松勇等人
    恐嚇及勒索過，因此李松勇因勒索不成，故對被告懷恨在心
    ，因此李松勇的證詞皆有可議之處，且有待查證。(五)被告之
    母親於99年9 月回台暫居於戶籍地，並無發現原法院通知等
    信件，仍維持正常工作及作息，並非有意逃避，並無逃避刑
    責及逃亡之意圖。(六)被告之母親因長期居住日本，被告若有
    逃避刑責及逃亡之意圖，可離境至日本與母親同住，但被告
    均無此行為，同理可證，被告本人絕無逃避刑責及逃亡之意
    圖。(七)被告若有販賣毒品之嫌疑，怎會購買車輛時登記在自
    己的名下及工作，作息也正常，而被告被警方查獲時，警方
    也並無發現毒品之類的違禁物品，同理可證，李松勇等之證
    詞是否有報復心態皆有待查證。附被告母親之委任書乙份，
    請求撤銷原裁定云云。
三、經查：
  (一)按「當事人對於法院之裁定有不服者，除有特別規定外，得
    抗告於直接上級法院。證人、鑑定人、通譯及其他非當事人
    受裁定者，亦得抗告。」，刑事訴訟法第403 條定有明文。
    次按「抗告，除本章有特別規定外，準用第三編第一章關於
    上訴之規定。」，刑事訴訟法第419 條亦有明文，是再依刑
    事訴訟法第344條第1項、第2 項規定：「當事人對於下級法
    院之判決有不服者，得上訴於上級法院。如自訴人於辯論終
    結後喪失行為能力或死亡者，得由第319條第1項所列得為提
    起自訴之人上訴。」、同法第345 條規定：「被告之法定代
    理人或配偶，得為被告之利益獨立上訴。」，可知對於法院
    之裁定，除當事人外，僅被告之法定代理人或配偶可獨立提
    起抗告。又抗告法院認為抗告有刑事訴訟法第408條第1項前
    段之情形者，應以裁定駁回之，同法第411 條前段亦有明定
    。
  (二)查抗告人雖自稱為被告之親屬，然參酌原法院依職權調取被
    告戶役政電子閘門全戶基本資料，顯見抗告人並非前揭羈押
    裁定之當事人，亦非被告之法定代理人或配偶，非屬有抗告
    權人，是抗告人提起本件抗告，自屬違背法律上之程式，原
    法院依刑事訴訟法408條第1項前段規定，駁回抗告人之抗告
    ，於法並無違誤。抗告人再執陳詞，並附被告母親之委任書
    乙份，提起本件抗告云云，然依前揭說明可知對於法院之裁
    定，除當事人外，僅被告之法定代理人或配偶可獨立提起抗
    告，本件抗告人並非前揭羈押裁定之當事人，亦非被告之法
    定代理人或配偶，非屬前揭羈押裁定之抗告權人，抗告人再
    提起本件抗告，仍屬不合法律上之程式，且不能補正，應予
    駁回。
據上論斷，應依刑事訴訟法第411條前段，裁定如主文。
中    華    民    國   100    年    3     月    31    日
                  刑事第三庭  審判長法  官  陳博志
                                    法  官  劉興浪
                                    法  官  許文章
以上正本證明與原本無異。
不得再抗告。
                                    書記官  蔡慧娟
中    華    民    國   100    年    4     月    1     日